臺灣高等法院刑事判決　　　　　　　　96年度上訴字第1024號
上　訴　人
即　被　告　甲○○
選任辯護人　郭承昌律師
上列上訴人因違反槍砲彈藥刀械管制條例案件，不服臺灣士林地
方法院95年度訴字第271號，中華民國 95年12月21日第一審判決
（起訴案號：臺灣士林地方法院檢察署94年度偵字第4254號），
提起上訴，本院判決如下：
    主  文
上訴駁回。
    事  實
一、甲○○明知可發射子彈具有殺傷力之仿FN廠1910 型半自動8
    釐米改造手槍（槍枝管制編號為0000000000 號）1支及金屬
    彈頭之土造子彈8 顆均屬槍砲彈藥刀械管制條例列管之槍彈
    ，未經許可不得寄藏，竟於民國 94年3月上旬某日，在臺北
    市○○○路某處，受名為「李育漢」之不詳年籍之成年男子
    委託代為保管後，即將之寄藏置放於臺北縣三芝鄉○○村○
    ○路○段84巷2弄11號住處2樓廁所天花板夾層中。嗣於同年4
    月7日上午11 時許，經警持臺灣士林地方法院法官核發之搜
    索票前往甲○○上址住處搜索，當場扣得藏放於該址2 樓廁
    所天花板夾層內之上開仿FN廠1910型半自動8釐米改造手槍1
    支及金屬彈頭之土造子彈8顆，另扣得無殺傷力之子彈4顆。
二、案經臺北市政府警察局大安分局報請臺灣士林地方法院檢察
    署檢察官偵查起訴。
    理  由
壹、認定被告犯罪所憑之證據及理由：
一、訊據被告甲○○，對於於上揭時地，受名為「李育漢」之不
    詳年籍之成年男子委託代為保管仿FN廠1910型半自動8 釐米
    改造手槍1支及子彈12顆（其中4顆無殺傷力）後，即受寄藏
    放於臺北縣三芝鄉○○村○○路○段84巷2弄11號住處一事坦
    承不諱，惟辯稱：李育漢告訴伊交付之手槍是玩具手槍，不
    具殺傷力，伊以為是玩具手槍，所以就帶回去保管等語，選
    任辯護人則為被告辯護稱：內政部警政署刑事警察局對於扣
    案之槍枝係以「性能檢驗法」鑑定，並未實際試射，且該局
    對於扣案槍彈是否實際試射，函覆之公文亦前後不一，況且
    刑事警察局本身亦係犯罪偵查機關，其所為鑑定報告缺乏完
    全信服的能力，自不足採為證據等語。經查：
（一）扣案之上開槍彈送鑑驗後，槍枝部分經以性能檢驗法鑑識
      ，認係由仿FN廠1910型半自動手槍製造之金屬玩具手槍，
      換裝土造金屬槍管改造而成之改造手槍，機械性能良好，
      可擊發適用之子彈，認具殺傷力；子彈部分，均經試射，
      其中8顆認均係具直徑7.9mm金屬彈頭之土造子彈，經試射
      可擊發，認均具殺傷力，有內政部警政署刑事警察局94年
      4月27日刑鑑字第0940058439 號槍彈鑑定書及內政部警政
      署刑事警察局94年9月13日刑鑑字第0940137920 號函分別
      附於偵查卷可參（見94年偵字第4254號卷第112頁至第114
      頁及第147 頁），又扣案之該把手槍經原審依被告選任辯
      護人之聲請函請內政部警政署刑事警察局以實際試射法鑑
      試該槍枝是否具有殺傷力，經該局為實際試射結果，認該
      槍枝經裝填適用子彈（具直徑7.8mm金屬彈頭，重3.7公克
      ）試射，測得彈頭發射速度為127 公尺／秒，計算其發射
      動能為29.84焦耳，單位面積動能為62.45焦耳／平方公分
      ，足以穿入人體皮肉層，認具殺傷力，此亦有內政部警政
      署刑事警察局95年7月5日函及其試射之試射紀錄影本附於
      原審卷可稽。
（二）又扣案之手槍及子彈，均是金屬製造，而子彈更是金屬彈
      頭，並非是塑膠材質製造，觀之槍彈外觀，即知不是玩具
      手槍及玩具子彈，且若如被告所辯該槍彈係玩具手槍，則
      被告又何必藏放於住處2樓廁所天花板夾層之隱密地方（
      見同上偵查卷第16頁之被告警詢筆錄）。又依內政部警政
      署刑事警察局對活豬作射擊測試結果，彈丸之單位面積動
      能達每平方公分二十四焦耳，即足以穿入豬隻皮肉層。依
      日本科學警察研究所之研究結果，彈丸之單位面積動能達
      每平方公分二十焦耳，即足以穿入人體皮肉層（見上開內
      政部警政署刑事警察局95年7月5日函記載）。上開實際試
      射法鑑定報告既已載明該槍枝經裝填適用子彈試射測得之
      結果，其單位面積動能高達62.45 焦耳／平方公分，則依
      上述標準，即已足以穿入豬隻及人體皮肉層，顯然具有殺
      傷力。況再經證人即負責該項測試鑑定之內政部警政署刑
      事警察局承辦人陳顯明於原審審理時到庭證稱：「（你所
      謂具有殺傷力的依據？）因為槍是擊發子彈工具，只要槍
      枝擊發功能良好，可用來擊發超過二十焦耳每平方公分以
      上的子彈，即認為槍枝具殺傷力。（95年7月5日鑑定函中
      ，就扣案槍枝，是否有進行實際試射？）我們有裝填子彈
      實際試射。（本件扣案槍枝經鑑定裝填子彈實際試射後，
      確實有測得速度為127公尺╱秒，發射動能為29.84焦耳？
      ）是。（你當初試射時，你是否有目測本件槍枝性能是否
      良好？）有。我們都會先目測該扣案槍枝確實機械性能良
      好（具備完整槍管、滑套、零件正常）可擊發子彈，才會
      試射」等語（見原審卷第48至50頁）。故上開槍彈確經實
      際試射認定具有殺傷力，並測出其單位面積動能，已臻明
      確。辯護人空言並未實際試射，並爭執並無提供詳細數據
      及認刑事警察局本身亦係犯罪偵查機關，其所為鑑定報告
      缺乏完全信服的能力云云，顯難採信。
二、綜上所述，本案事證已臻明確，被告犯行洵堪認定，應予依
    法論科。
貳、論罪部分：
一、按槍砲彈藥刀械管制條例第8條第4項、第12條第4 項，係將
    持有與寄藏為分別之處罰規定，而寄藏與持有，均係將物置
    於自己實力支配之下，僅寄藏必先有他人之持有行為，而後
    始為之受寄代藏而已，故寄藏之受人委託代為保管，其保管
    之本身，亦屬持有，不過，此之持有係受寄之當然結果，雖
    不應另就持有予以論罪，然未經許可持有槍枝、子彈，其持
    有之繼續，為行為之繼續，亦即一經持有該槍彈，罪即成立
    ，至其持有行為終了時，均論為一罪，不得割裂。則包括持
    有之寄藏該槍、彈行為，自亦為行為之繼續，其犯罪之完結
    須繼續至寄藏行為終了時為止，均只論為一罪。核被告甲○
    ○所為，係犯槍砲彈藥刀械管制條例第8條第4項之未經許可
    寄藏可發射子彈具有殺傷力之改造手槍罪、第12條第4 項之
    未經許可寄藏子彈罪。公訴人起訴書中雖認被告係持有手槍
    、子彈，然原審審理時，業經蒞庭檢察官當庭更正犯罪事實
    為寄藏手槍、子彈，且被告及辯護人對此更正並無意見（見
    原審卷第47頁），爰依變更後之犯罪事實審理之，附此敘明
    。
二、被告甲○○行為後，刑法及刑法施行法部分條文業經修正公
    布，並均於95年7月1日施行。修正後刑法第2條第1項之規定
    ，係規範行為後法律變更所生新舊法律比較適用之準據法，
    於修正後刑法施行後，應適用修正後刑法第2條第1項規定之
    「從舊從輕」之原則，茲分述如下：
（一）被告於犯罪時之刑法第33條第5款係規定「罰金：1元以上
      」，惟95年7月1日修正公布施行之刑法第33條第5 款則規
      定：「罰金：新台幣1 千元以上，以百元計算之。」，比
      較修正前後之規定，以修正前之規定，較有利於被告。
（二）刑法第42條亦於94年2月2日修正公佈，修正前刑法第42條
      第2項前段規定：「易服勞役以1元以上3 元以下折算一日
      」，又據修正前罰金罰鍰提高標準條例第2 條前段規定，
      就其原定數額提高為100倍折算1日，則本件被告行為時之
      易服勞役折算標準，應以銀元300元折算1日，即新臺幣90
      0元折算1日；惟95年7月1日修正公布施行之刑法第42條第
      3項前段規定：「易服勞役以新臺幣1仟元、2仟元或3仟元
      折算1 日」，是以，比較修正前後之易服勞役折算標準，
      以修正後之規定，較有利於被告，則依刑法第2條第1項後
      段規定，適用修正後刑法第42條第3 項前段規定，定罰金
      易服勞役之折算標準。
（三）又新舊法比較時應就罪刑有關之共犯、未遂犯、想像競合
      犯、牽連犯、連續犯、結合犯、以及累犯加重、自首減輕
      暨其他法定加減原因（如身份加減）與加減例等一切情形
      ，綜其全部罪刑之結果而為比較。（最高法院 95年5月23
      日第8 次刑法座談會參照）又比較裁判前之法律孰為有利
      於行為人時，應就罪刑有關之一切情形，比較其全部之結
      果，而為整個之適用，不能割裂而分別適用有利之條文。
      （最高法院27年上字第2615號判例參照）本件經上開綜合
      比較結果，認易服勞役以新法之折算標準，對被告最為有
      利，罰金部分既未量處最低刑，新舊法並無何者更為有利
      ，則應全部適用新法對被告較為有利。新法第55條但書係
      科刑之限制，為法理之明文化，非屬法律之變更，自不生
      新舊法比較之問題，自應適用新法規定。本件被告一行為
      觸犯上開未經許可寄藏可發射子彈具有殺傷力之改造手槍
      罪、未經許可寄藏子彈二罪名，為想像競合犯，應依修正
      後刑法第55條規定，從一重之未經許可寄藏可發射子彈具
      有殺傷力之改造手槍罪處斷。
參、原判決應予維持之理由：
    原審以被告罪證明確，適用槍砲彈藥刀械管制條例第8條第4
    項、第12條第4項，修正後刑法第2條第1項、刑法第11 條前
    段、修正後刑法第55條、第42條第3項、第38條第1項第1 款
    ，現行法規所定貨幣單位折算新台幣條例第2 條，並審酌被
    告犯罪之動機、手段及擁槍自重，嚴重影響社會治安及犯後
    態度等一切情狀，判處有期徒刑三年六月，併科罰金新台幣
    六萬元，罰金如易服勞役以新台幣一千元折算一日。並說明
    扣案之可發射子彈具有殺傷力之改造手槍（槍枝管制編號為
    0000000000號）1支屬違禁物，應依刑法第38條第1項第1 款
    規定宣告沒收；至於上開查扣而經鑑定試射之8 顆子彈，因
    試射後之子彈已不具有子彈之完整結構，且已失去其效能，
    而不具殺傷力，另4 顆子彈經試射而無法擊發，認不具殺傷
    力，亦有內政部警政署刑事警察局94年4月27日刑鑑字第094
    0058439號槍彈鑑定書及內政部警政署刑事警察局94年9月13
    日刑鑑字第0940137920號函可稽，爰均不併予宣告沒收。原
    審認事用法並無不合，量刑亦屬適當，被告甲○○提起上訴
    ，其猶執陳詞指稱因李育漢告訴伊扣案手槍是玩具手槍，不
    具殺傷力，伊以為是玩具手槍，所以就帶回去保管云云，其
    上訴為無理由，應予駁回。
肆、據上論斷，應依刑事訴訟法第368條，判決如主文。
本案經檢察官劉靜婉到庭執行職務。
中　　華　　民　　國　　96　　年　　5 　　月　　17　　日
　　　　　　　　　刑事第七庭    審判長法　官  黃麗生
　　　　　　　　　　　　　　　　　　  法　官  許宗和
　　　　　　　　　　　　　　　　　　  法　官  許錦印
以上正本證明與原本無異。
如不服本判決，應於收受送達後十日內向本院提出上訴書狀，其
未敘述上訴之理由者並得於提起上訴後十日內向本院補提理由書
（均須按他造當事人之人數附繕本）。
                                      書記官  楊妙恩
中　　華　　民　　國　　96　　年　　5 　　月　　22　　日
附錄：本案論罪科刑法條全文
槍砲彈藥刀械管制條例第8條
未經許可，製造、販賣或運輸鋼筆槍、瓦斯槍、麻醉槍、獵槍、
空氣槍或第4條第1項第1 款所定其他可發射金屬或子彈具有殺傷
力之各式槍砲者，處無期徒刑或5年以上有期徒刑，併科新臺幣1
千萬元以下罰金。
未經許可，轉讓、出租或出借前項所列槍枝者，處5 年以上有期
徒刑，併科新臺幣1千萬元以下罰金。
意圖供自己或他人犯罪之用，而犯前二項之罪者，處無期徒刑或
7年以上有期徒刑，併科新臺幣1千萬元以下罰金。
未經許可，持有、寄藏或意圖販賣而陳列第1項所列槍枝者，處3
年以上10年以下有期徒刑，併科新臺幣700萬元以下罰金。
第1項至第3項之未遂犯罰之。
槍砲彈藥刀械管制條例第12條
未經許可，製造、販賣或運輸子彈者，處1年以上7年以下有期徒
刑，併科新台幣500萬元以下罰金。
未經許可，轉讓、出租或出借子彈者，處6月以上5年以下有期徒
刑，併科新台幣300萬元以下罰金。
意圖供自己或他人犯罪之用，而犯前二項之罪者，處3年以上10
年以下有期徒刑，併科新台幣700萬元以下罰金。
未經許可，持有、寄藏或意圖販賣而陳列子彈者，處5年以下有
期徒刑，併科新台幣300萬元以下罰金。
第1項至第3項之未遂犯罰之。
